【裁判字號】    89,家訴,58
【裁判日期】    890731
【裁判案由】    確認非婚生子女之訴
【裁判全文】
臺灣板橋地方法院民事判決  八十九年度家訴字第五十八號
    原        告  丙○○
    被        告  乙○○
    兼法定代理人  甲○○
右當事人間請求否認子女事件，本院判決如左：
    主      文
確認被告乙○○非原告與被告甲○○之婚生子。
訴訟費用由被告負擔。
    事      實
甲、原告方面：
  一、聲明：如主文所示。
  二、陳述：
    (一)原告與被告甲○○於民國八十二年二月間因感情不睦，協議分居，兩造之婚姻
      關係即名存實亡，至八十四年八月七日辦妥離婚登記。嗣於八十八年十二月間
      ，因為其父鄭汀官辦理申領老人年金事宜，至戶政機關請領戶籍謄本時，發現
      被告甲○○於八十四年七月十六日即兩造婚姻關係存續期間產下一子乙○○，
      然原告與被告於八十二年二月間以後已無同居之事實，該子顯無可能係原告之
      婚生子女。為此，依民法第一千零六十三條第二項之規定，訴請判令如主文第
      一項所示。
    (二)對於法務部調查局鑑定通知書及證人黃敏陽之證詞均無意見。
  三、證據：提出戶籍謄本二件、戶口名簿影本一紙為證。
乙、被告方面：
  一、聲明：同意原告之請求。
  二、陳述：
    (一)兩造係於八十二年間分居，八十四年間離婚，被告甲○○於八十四年七月十六
      日產下被告乙○○時，僅證人黃敏陽陪伴，嗣與原告協議離婚時，並未告知上
      情。
    (二)對於法務部調查局鑑定通知書及證人黃敏陽之證詞均無意見。
  三、證據：提出出生證明書影本一紙為證。
丙、本院依職權囑託法務部調查局鑑定原告與被告乙○○間之親子血源關係，並訊問
    證人黃敏陽。
    理      由
甲、程序方面：
    按關於認諾及訴訟上自認或不爭執事實之效力之規定，於否認子女之訴不適用之
    。民事訴訟法第五百九十五條定有明文。本件被告固同意原告之請求，惟本院依
    據首揭規定，不得逕行宣示確認被告乙○○非原告與被告甲○○所生之婚生子而
    為被告敗訴之判決，合先敘明。
乙、得心證之理由：
  一原告主張其與被告甲○○於八十二年二月間因感情不睦，協議分居，兩造之婚姻
    關係即名存實亡，至八十四年八月七日辦妥離婚登記。嗣於八十八年十二月間，
    因為其父鄭汀官辦理申領老人年金事宜，至戶政機關請領戶籍謄本時，發現被告
    甲○○於八十四年七月十六日即兩造婚姻關係存續期間產下一子乙○○，然原告
    與被告於八十二年二月間以後已無同居之事實，該子顯無可能係原告之婚生子女
    。為此，依民法第一千零六十三條第二項之規定，訴請確認被告乙○○非原告與
    被告甲○○所生之婚生子等語，被告則同意原告之請求。
  二本件原告起訴主張其與被告甲○○本係夫妻，雖於八十四年八月七日協議離婚，
    而被告乙○○係於八十四年七月十六日出生，因受胎期間在前婚姻關係存續中，
    故推定被告乙○○為原告之婚生子之事實，業據其提出戶籍謄本為證，復有出生
    證明書影本一紙附卷可稽，堪信為真實。
  三又原告主張其與被告甲○○離婚前，兩造自八十二年二月間因感情不睦而分居，
    ，期間並未同居，被告乙○○顯非自原告受胎所生之事實，業據證人黃敏陽證述
    明確，亦經被告甲○○自認在卷，佐以本院囑託法務部調查局鑑定兩造間之親子
    血源關係之結果：被告乙○○之ＤＮＡ  ＳＴＲ系統及ＹＤＮＡＳ式之各項型別
    與原告各項相對應之型別均矛盾，因此認為被告乙○○與原告無血緣關係；被告
    乙○○之各式ＤＮＡ型別與證人黃敏陽之各項相對應型別相符合，故被告乙○○
    與黃敏陽間有可能存在一等親直系血緣關係等情，有該局鑑定通知書一紙附卷可
    稽，是以原告此部分之主張，亦屬真實。
  四按民法第一千零六十三條第一項推定之婚生子女，如夫妻之一方能證明妻非自夫
    受胎者，得於知悉子女出生之日起，一年內提起否認之訴，同條第二項定有明文
    。查被告乙○○之受胎期間，既係在原告與被告甲○○之婚姻關係存續中，則依
    法自應推定被告乙○○為原告與被告甲○○之婚生子，然被告甲○○受胎懷有被
    告乙○○時，並未與原告發生性行為，即被告乙○○非自原告受胎，準此，原告
    於八十八年十二月間知悉被告乙○○出生之日起一年內提起本件訴訟，洵屬有據
    ，應予准許。
據上論結，本件原告之訴為有理由，依民事訴訟法第八十五條第一項前段、第七十八
條，判決如主文。
中      華      民      國    八十九    年      七      月    三十一    日
                                          臺灣板橋地方法院家事法庭
~B法  官  徐福晉
右為正本係照原本作成。
如不服本判決應於送達後廿日內向本院提出上訴狀。
中      華      民      國    八十九    年      八      月    一        日
~B書記官  陳金鳳


司法院資訊處製作；財團法人民間司法改革基金會備份。
